【裁判字號】    90,台上,8002
【裁判日期】    901228
【裁判案由】    偽造有價證券
【裁判全文】
最高法院刑事判決                                九十年度台上字第八○○二號
    上  訴  人  甲○○
    選任辯護人  王成彬律師
右上訴人因偽造有價證券案件，不服台灣高等法院台南分院中華民國八十八年十月二
十六日第二審判決（八十八年度上訴字第六七三號，起訴案號：台灣台南地方法院檢
察署八十七年度偵續字第八八號），提起上訴，本院判決如左：
    主  文
原判決撤銷，發回台灣高等法院台南分院。
    理  由
本件原判決認定：上訴人甲○○於民國八十五年八、九月間，在台南市○○路某一公
用電話亭下，拾獲如原判決附表所示僅有發票人簽章之支票（下稱系爭支票），竟意
圖為自己不法之所有，將之侵占入己（此部分追訴權時效已完成），且意圖供行使之
用，在其上偽填載如原判決附表所示之面額、金額小寫及發票之年、月、日，以偽造
該支票成有效之支票，交付予蔡明棟，以抵償其於八十四年、八十五年間分別積欠蔡
明棟新台幣（下同）一百七十三萬元及三十萬元之債務，嗣經蔡明棟屆期提示均遭退
票，而查知上情等情，因而維持第一審論處上訴人以意圖供行使之用，而偽造有價證
券罪刑之判決，駁回其在第二審之上訴，固非無見。惟按審理事實之法院，對於案內
一切證據，除認為不必要者外，均應詳為調查，然後基於調查所得之心證，以為判斷
事實之基礎，如有應行調查之證據未經依法調查，率予判決，按之刑事訴訟法第三百
七十九條第十款之規定，其判決當然違背法令。又按刑法第二百零一條第一項之偽造
有價證券罪，所稱「偽造」乃指無權制作有價證券之人，假冒他人名義，或逾越有制
作權人之授權範圍，而制作外觀上具有價證券形式之虛偽證券之行為而言。至於已否
得有適法之授權，或有無逾越、逸脫授權範圍，而制作該有價證券，則不以明示之授
權為判定其有無適法權源之唯一準據；而授權行為，有以特定某部分之行為為限，如
特定之金額、日期、張數等是，有未加以限制者，如對授權行為未加以任何限制，應
解為概括授權。經查原判決既認上訴人拾獲系爭支票時，系爭支票上已有發票人之簽
章，而系爭支票退票理由均為存款不足拒絕往來戶，足證系爭支票之發票人印文為真
正。則系爭支票是否由發票人蓋妥印章之空白支票，而授權持票人填寫金額﹖若經授
權，其授權範圍為何？金額若干﹖票面金額有無逾越授權範圍﹖此與原審認定上訴人
填發系爭支票是否成立犯罪，至有關係，自有傳訊發票人根究明白之必要。原審已就
如原判決附表編號一所示支票之發票人郭現春為調查，依調查所得，仍為上訴人不利
之認定，固無違誤。惟如原判決附表編號二、三所示支票之發票人王竹茂部分，其所
有之支票帳戶於八十五年六月十三日開戶迄同年十月十四日開始退票前，其間帳戶進
出頻繁且正常（詳八十七年度偵字第七三三號卷第五十五頁至六十五頁），則上開二
紙支票既未申報掛失，又蓋有發票人印鑑，發票人王竹茂有無概括授權持票人簽發？
其授權範圍如何？即有傳訊王竹茂調查之必要，原審曾依址合法傳喚未為到庭，惟既
非無從傳訊，原審竟未再續傳調查，遽以該支票戶非人頭戶，又無掛失止付，而認上
訴人亦無正當權源，亦同為上訴人不利之認定，揆諸前開說明，難謂無刑事訴訟法第
三百七十九條第十款應於審判期日調查之證據，而未予調查之違法，上訴意旨執以指
摘，非無理由，應認原判決有撤銷發回之原因。
據上論結，應依刑事訴訟法第三百九十七條、第四百零一條，判決如主文。
中      華      民      國     九十     年     十二     月    二十八    日
                              最高法院刑事第十一庭
                                  審判長法官  林  增  福
                                        法官  邵  燕  玲
                                        法官  吳  昆  仁
                                        法官  陳  世  雄
                                        法官  惠  光  霞
      右正本證明與原本無異
                                              書  記  官
中      華      民      國    九十一    年      一      月      七      日


司法院資訊處製作；財團法人民間司法改革基金會備份。
